【裁判字號】    99,交聲,3519
【裁判日期】    990924
【裁判案由】    聲明異議
【裁判全文】
臺灣臺中地方法院交通事件裁定        99年度交聲字第3519號
原處分機關  交通部公路總局臺中區監理所
異  議  人
即受處分人  甲○○
上列異議人因違反道路交通管理處罰條例案件，對於交通部公路
總局臺中區監理所於民國99年9月8日所為之裁決（中監違字第裁
60-ZGQ020961號裁決書）聲明異議，本院裁定如下：
    主  文
異議駁回。
    理  由
一、原處分及移送意旨略以：本件異議人即受處分人甲○○（下
    稱異議人）於民國98年2月10日上午8時32分許，駕駛車牌號
    碼8861-SX號自小客車，行經名間收費站南下ETC電子設備收
    費第16車道時，因未申裝戶行駛電子收費大車道，經遠通電
    收公司通知其補繳，仍未依期限繳納（99年5月31日止補繳
    ），而為內政部警政署國道公路警察局第七警察隊，依道路
    交通管理處罰條例第27條第1項規定，以公警局交字第ZGQ02
    0961號通知單逕行舉發「汽車行駛於應繳費之公路不依規定
    繳費」違反道路交通管理事件，並移送交通部公路總局臺中
    區監理所處理，嗣原處分機關乃於99年9月8日，依據道路交
    通管理處罰條例第27條第1項及道路交通管理事件統一裁罰
    基準表之規定，裁處異議人罰鍰新臺幣（下同）3000元等語
    。
二、聲明異議意旨略以：異議人戶籍地與工作地址不同，致未收
    到遠通電收公司寄發之繳費通知單，惟同日因誤闖車道另遭
    裁罰600元於收到罰單隨即繳清，是異議人並無故意不繳通
    行費之情，為此聲明異議請求撤銷原處分云云。
三、按汽車行駛於應繳費之公路、橋樑、隧道或輪渡，不依規定
    繳費者，處汽車所有人或駕駛人3000元以上6000元以下罰鍰
    ，並追繳欠費（道路交通管理處罰條例第27條第1項參照）
    。又車輛不依規定繳納通行費，營運單位之自動收費系統應
    將該用路人車輛之車種、牌照號碼、通行時間、地點、行駛
    方向等予以記錄並照相或錄影存記，營運單位再依本局查明
    之車籍資料，製發「補繳通行費及作業處理費通知單」，追
    繳通行費並加收作業處理費用。而用路人應依「補繳通行費
    及作業處理費通知單」所列金額及繳費期限完成補繳，逾補
    繳期限截止日未繳納者，應依法舉發（97年7月18日修正後
    「交通部臺灣區○道○○○路局電子收費申裝及欠費追繳作
    業注意事項」第13點、第17點及「公路通行費徵收管理辦法
    」第15條參照）。
四、次按有關文書送達之程序，準用行政程序法送達之規定。送
    達由郵政機關送達者，以一般郵遞方式為之，但文書內容對
    人民權利義務有重大影響者應為掛號。行政程序法第67條、
    第68條第1項、第3項分別訂有明文。又送達，不能依前二條
    規定為之者，得將文書寄存送達地之地方自治或警察機關，
    並作送達通知書二份，一份黏貼於應受送達住居所、事務所
    、營業所或其就業處所門首，另一份交由鄰居轉交或置於該
    送達處所信箱或其他適當位置，以為送達；前項情形，由郵
    政機關為送達者，得將文書寄存於送達地之郵政機關。行政
    程序法第73條第1項、第74條第1項及第2項定有明文。再按
    對於當事人之送達，有應為送達之處所不明之情形，而無人
    為公示送達之申請者，行政機關為避免行政程序遲延，認為
    有必要時，得依職權命為公示送達。公示送達自前條公告之
    日起，其刊登政府公報或新聞紙者，自最後刊登之日起，經
    20日發生效力（行政程序法第78條第1項第1款、第2項、第
    81條參照）。
五、經查：
（一）異議人遭警舉發，於98年2月10日8時32分許，駕駛車牌號
      碼8861-SX號自小客車，行經名間收費站南下ETC電子設備
      收費第16車道時，因未申裝戶行駛電子收費大車道，經遠
      通電收公司寄發補繳通知單，異議人仍未依期限補繳通行
      費，而為內政部警政署國道公路警察局第七警察隊掣單逕
      行舉發，並經原處分機關依法裁罰異議人罰鍰在案等情，
      為異議人所不爭執，有前開舉發違反道路交通管理事通知
      單、交通部公路總局臺中區監理所中監違字第60-ZGQ0209
      61號違反道路交通管理事件裁決書各1份在卷可考。
（二）異議人雖執前揭情詞置辯，惟查本件通行費催繳通知單，
      經2次委由郵政機關向異議人當時之戶籍地址(亦為車籍地
      址)「臺中縣烏日鄉○○村○○路57號」為送達，然皆因
      應受送達人已遷移他處，而遭郵政機關分別於98年3月11
      日、99年1月19日擲回遠通電收股份有限公司（下稱遠通
      公司），遠通公司遂以應受送達人之應受送達處所不明，
      將該補繳通行費及作業處理費通知單依法辦理公示送達等
      情，有車號查詢汽車車籍、遷徙紀錄資料查詢結果、全戶
      戶籍資料查詢結果、高速公路局委託遠通電收公司辦理電
      子收費業務送達證書2份、交通部臺灣區○道○○○路局
      ETC通行費及作業處理費補繳通知公示送達名冊、交通部
      臺灣區○道○○○路局名間收費站99年8月31日高名稽字
      第0990001281號函在卷可憑。從而，上開補繳通行費及作
      業處理費通知單之送達程序於法核無不合，而該公示送達
      應自99年5月12日公告之日起，經20日發生法律上送達之
      效力。又交通違規件數繁多，送達不論係親自收受或寄存
      送達、甚或公示送達，如屬有效之送達，則受處分人之權
      益包括陳述意見之機會，業已受到保障，要難令舉發機關
      負擔實際親告之通知義務，否則寄存或公示送達之法定送
      達方式，即形同具文。是遠通電收公司既將補繳通知單以
      公示送達之方式合法送達於異議人，該補繳期限自應起算
      ，異議人未於補繳期限內補繳通行費，依前揭「交通部臺
      灣區○道○○○路局電子收費申裝及欠費追繳作業注意事
      項」第17點，內政部警政署國道公路警察局第七警察隊自
      得對其逕行舉發。從而，異議人之上開辯解，尚非有據，
      為不可採。
（三）又汽車駕駛人之住址有變更者，應填具異動登記書，檢同
      身分證或戶口名簿，向公路監理機關申請，道路交通安全
      規則第75條第1款定有明文。是異議人倘有遷徙住所事實
      ，應負有依該條規定辦理住址變更異動之義務，若其遷徙
      住所又未依法辦理異動，交通監理機關實無從得知異議人
      住所變更之事實。自僅能就異議人原登記車籍地或異議人
      住所地送達文書。而查，異議人現登記之住所地為「臺中
      縣烏日鄉○○路57號」，雖其主張戶籍地址與工作地點並
      不相同，惟遍查卷內並無異議人填具異動登記書向公路監
      理機關申請變更之文書資料，是遠通公司將補繳通知單以
      公示送達之方式送達於異議人，實為合法送達，異議人未
      實際收受本案通行費補繳通知單，非得據為其未依限繳納
      罰鍰之理由。
六、綜上所述，異議人既不爭執有駕車行經應繳費之公路未依規
    定繳費之事實，且於遠通電收公司依法送達補繳通知單後，
    異議人復未於繳納期限內補繳之，核其所為，確已該當道路
    交通管理處罰條例第27條第1項所定「汽車行駛於應繳費之
    公路不依規定繳費」之處罰要件，原處分機關依道路交通管
    理處罰條例第27條第1項及違反道路交通管理事件統一裁罰
    基準表規定，裁處異議人3000元罰鍰之處分，核無違誤，異
    議人 本件異議為無理由，應予駁回。
七、據上論斷，應依道路交通管理處罰條例第87條第2項、道路
    交通案件處理辦法第19條，裁定如主文。
中    華    民    國    99    年  9      月    24    日
                  交通法庭  法  官  黃益茂
以上正本證明與原本無異。
如不服本裁定，應於收受送達後5日內向本院提出抗告狀。（應
附繕本）
                            書記官  蔡秋明
中    華    民    國    99    年  9      月    24    日

司法院資訊處製作；財團法人民間司法改革基金會備份。
